臺灣臺中地方法院民事裁定
111年度抗字第233號
抗  告  人  張濨蘨  

            王靜慧  
相  對  人  陳玉玫  

上列當事人間本票裁定事件，抗告人對於中華民國111年8月12日
本院111年度司票字第4559號裁定提起抗告，本院裁定如下：
    主  文
抗告駁回。
抗告費用新臺幣壹仟元由抗告人連帶負擔。
    理  由
一、按執票人向本票發票人行使追索權時，得聲請法院裁定後強
    制執行，票據法第123條定有明文。次本票執票人依上開法
    條之規定，聲請法院裁定許可對發票人強制執行，係屬非訟
    事件，此項聲請之裁定，及抗告法院之裁定，僅依非訟事件
    程序，就本票形式上之要件是否具備，審查得否准許強制執
    行，並無確定實體上法律關係存否之效力，如發票人就票據
    債務之存否有爭執時，應由發票人提起確認之訴，以資解決
    （最高法院56年台抗字第714號、57年台抗字第76號判例意
    旨參照）。又本票既載明免除作成拒絕證書，則執票人聲請
    裁定准予強制執行時，自毋庸提出已為付款提示之證據。發
    票人如主張執票人未為提示，依票據法第124條準用同法第9
    5條但書之規定，應由其負舉證之責（最高法院84年度台抗
    字第22號裁定意旨參照）。
二、本件相對人主張：伊執有抗告人共同簽發如原裁定主文所示
    之本票，並免除作成拒絕證書（下稱系爭本票），詎經於民
    國111年6月4日為付款之提示後未獲清償。為此，依票據法
    第123條之規定，聲請裁定准許強制執行等情，業據提出系
    爭本票為證，原裁定予以准許，經核於法並無不合。
三、抗告意旨略以：相對人未曾向伊等提示系爭本票付款，亦未
    提出任何證據釋明已為提示，原裁定未就此為形式審查，逕
    裁定准許本票強制執行，於法有違。為此提起抗告云云。然
    查，系爭本票上確有免除作成拒絕證書之記載，且系爭本票
    未載到期日，視為見票即付，而相對人於聲請狀上已書明其
    業於111年6月4日向抗告人為付款之提示等語（見原審卷第5
    頁），則自形式上以觀，相對人已表明其曾向抗告人提示系
    爭本票不獲兌現，即符合行使追索權之要件，且揆諸首揭說
    明，相對人毋庸提出已為付款提示之證據，抗告人抗辯相對
    人未為提示，應負舉證之責。抗告人就此既未舉證證明，原
    裁定據以准許本票強制執行，即無不合。從而，抗告人執上
    開理由指摘原裁定不當，聲明廢棄，為無理由，應予駁回。
四、爰裁定如主文。
中　　華　　民　　國　　111 　年　　9 　　月　　14　　日
                  民事第二庭  審判長法　官　呂麗玉
　　　　　　　　　 
　　　　　　　　　                  法  官　鄭百易
　　　　　　　　
                                    法  官　李佳芳　

　　　　　　　　 
以上正本係照原本作成。
本裁定僅得以適用法規顯有錯誤為理由提起再抗告；如提再抗
告，應於收受本通知後十日內向本院提出再抗告狀，並繳納再抗
告費用新臺幣一千元，及委任律師或具有律師資格證書之人之委
任狀；委任有律師資格者，另應附具律師資格證書及釋明委任人
與受任人有民事訴訟法第四百六十六條之一第一項但書或第二項
所定關係之人釋明文書影本。
中　　華　　民　　國　　111 　年　　9 　　月　　14　　日
                                  書記官　蔡柏倫